臺灣臺北地方法院民事裁定             100年度財管字第69號
聲  請  人  中華開發資產管理股份有限公司
法定代理人  陳鑫
上列聲請人聲請選任被繼承人張銓遺產管理人事件，本院裁定
如下：
    主      文
選任財政部國有財產局台灣北區辦事處為被繼承人張銓之遺產
管理人。
准對被繼承人張銓（男、民國55年6月1日出生，身分證統一編
號：Ｚ000000000號，民國97年12月5 日死亡，生前住台北市○○
區○○路412巷51號2樓）之繼承人為承認繼承之公示催告。
被繼承人之大陸地區以外之繼承人，應自前項公示催告最後登載
新聞紙之日起，壹年內承認繼承；其大陸地區之繼承人，應自被
繼承人死亡之日起參年內以書面向本院為繼承之表示，上述期限
屆滿，無繼承人承認繼承時，被繼承人之遺產，於清償債權，並
交付遺贈物後，如有剩餘即歸屬國庫。
被繼承人之債權人及受遺贈人，應自本公示催告最後登載新聞紙
之日起壹年陸個月內，報名債權及為願受遺贈與否之聲明，如不
於上述期間內為報名或聲明者，僅得就剩餘財產行使其權利。
財政部國有財產局臺灣北區辦事處應於本裁定確定之日起貳拾日
內將本裁定登載公報、新聞紙或其他相類之傳播工具，並將登載
證據檢送本院，逾期視為撤回公示催告之聲請。
程序費用由被繼承人之遺產負擔。
    理  由
一、本件聲請意旨略以：聲請人與被繼承人間有債權債務關係，
    亦執有鈞院執行名義，原欲對被繼承人之財產聲請強制執行
    ，惟被繼承人於97年12月5 日死亡，其無第一順位繼承人，
    第二、四順位繼承人亦已亡歿，第三順位繼承人均聲請拋棄
    繼承，是否仍有應繼承人不明，而其親屬會議並未於1 個月
    內選定遺產管理人，致聲請人對上開遺產無法行使權利，爰
    依法提出聲請選任遺產管理人，並提出債權讓與證明書、債
    權讓與公告、債權讓與證明書、本院支付命令與確定證明書
    、戶籍謄本、本院家事法庭函、繼承系統表等為證。
二、按繼承開始時，繼承人之有無不明者，由親屬會議於1 個月
    內選定遺產管理人，並將繼承開始及選定遺產管理人之事由
    ，向法院報明；親屬會議依前條規定為報明後，法院應依公
    示催告程序，定6 個月以上之期限，公告繼承人，命其於期
    限內承認繼承；又無親屬會議或親屬會議未於前條所定期限
    內選定遺產管理人者，利害關係人或檢察官，得聲請法院選
    任遺產管理人，並由法院依前項規定為公示催告，民法第11
    77條、第1178條分別定有明文。是繼承開始時，繼承人有無
    不明，而無親屬會議或親屬會議未於繼承開始時1 個月內選
    定遺產管理人者，利害關係人即得聲請法院選任遺產管理人
    ，並不以先行召集親屬會議為法院選任遺產管理人前置程序
    之必要。
三、經查：聲請人主張被繼承人張銓並無繼承人，又本件被繼
    承人自97年12月5日死亡迄今已逾2年，顯逾民法第1177條所
    定1 個月時間，其間既無親屬會議選任之遺產管理人向聲請
    人為處理債務之表示，依通常情形，可認聲請人主張無親屬
    會議或即有親屬會議亦無選任遺產管理人之事實為真。故依
    首揭法條規定，本件聲請人為被繼承人張銓之債權人，自
    屬利害關係人，爰依法為被繼承人張銓聲請選任遺產管理
    人，核與首揭規定尚無不合。
四、次按民法第1177條之立法理由指明遺產管理人之指定，旨在
    維護公益及被繼承人債權人之利益，顯非以遺產管理人管理
    遺產是否有實質利益為考量，參以非訟事件法第149條第3項
    規定，法院所選任之遺產管理人得由自然人、公務機關任之
    ，本條規定之修法理由為無人承認繼承之遺產清理完畢後，
    如有賸餘，應歸屬國庫，而國有財產向由公務機關擔任管理
    人，故除自然人外，亦得選任適當之公務機關任之。本院審
    酌被繼承人張銓之繼承人等均已拋棄繼承，且被繼承人之
    親屬亦未於繼承開始1 個月內選定遺產管理人，而被繼承人
    張銓之遺產亟待管理，並斟酌遺產管理人之職務，依民法
    第1179條之規定，其程序相當複雜，任務頗為繁重，為保障
    債權人之利益及期程序之公正、公信起見，爰指定財政部國
    有財產局臺灣北區辦事處為被繼承人張銓之遺產管理人，
    且為承認繼承之公示催告。
五、復按公示催告之公告，應黏貼於法院之公告處，並登載於公
    報、新聞紙或其他相類之傳播工具。前項登載公報、新聞紙
    或其他相類之傳播工具之日期或期間由法院定之。聲請人未
    依前項規定登載者，視為撤回公示催告之聲請。民法第1179
    條第1 項第3款、民事訴訟法第542條定有明文。本院既准對
    於被繼承人張銓之繼承人為承認繼承之公示催告，爰併依
    上開規定裁定如主文第4項所示。
六、依非訟事件法第157條，裁定如主文。
中    華    民    國    100    年    8    月    31    日
                  家事法庭法  官   郭淑貞
正本係照原本作成
如不服本裁定應於送達後10日內向本院提出抗告狀。
中    華   民     國    100    年    8    月    31    日
                          書記官   張詠忻